【裁判字號】    95,上訴,2376
【裁判日期】    951221
【裁判案由】    違反槍砲彈藥刀械管制條例等
【裁判全文】
臺灣高等法院臺中分院刑事判決        95年度上訴字第2376號
上  訴  人
即  被  告  甲○○
                    （現另案於臺灣臺中監獄台中分監執行中
指定辯護人  張庭禎  律師
上  訴  人
即  被  告  乙○○
                    （現另案於台灣台中監獄執行中）
指定辯護人  張志新  律師
上列上訴人因違反槍砲彈藥刀械管制條例等案件，不服臺灣臺中
地方法院95年度訴字第116號中華民國95年8月31日第一審判決（
起訴案號：臺灣臺中地方法院檢察署94年度偵字第18196號），
提起上訴，本院判決如下：
    主    文
原判決關於甲○○未經許可，寄藏可發射子彈具有殺傷力之改造
手槍部分及其定應執行刑部分，均撤銷。
甲○○未經許可，寄藏可發射子彈具有殺傷力之改造手槍，累犯
，處有期徒刑參年陸月，併科罰金新臺幣拾貳萬元，罰金如易服
勞役，以新臺幣壹仟元折算壹日。扣案仿ＷＡＬＴＨＥＲ廠ＰＰ
Ｋ／Ｓ型半自動手槍製造之槍枝換裝土造金屬槍管而成之具殺傷
力改造手槍壹支（含彈匣壹個，槍枝管制編號為：000000
0000號）沒收。
其餘上訴駁回。
本判決第二項關於甲○○撤銷改判部分與前項上訴駁回部分，甲
○○主刑部分應執行有期徒刑拾壹年，併科罰金新臺幣拾貳萬元
，罰金如易服勞役，以新臺幣壹仟元折算壹日。
    犯罪事實
一、甲○○前於(一)民國八十六年間，因違反槍砲彈藥刀械管理條
    例案件，經臺灣臺中地方法院判處有期徒刑六月確定；(二)又
    於八十七年間，因違反肅清煙毒條例及麻醉藥品管理條例案
    件，經本院分別判處有期徒刑三年二月及六月，並定應執行
    刑為有期徒刑三年五月確定；(三)再於同年間，因違反槍砲彈
    藥刀械管制條例案件，經臺灣臺中地方法院判處有期徒刑二
    年，經提起上訴，分別由本院及最高法院駁回上訴確定在案
    ，上開(一)、(二)、(三)部分，並依檢察官聲請定應執行刑為有期
    徒刑五年十月確定在案，入監執行後，於九十一年八月八日
    縮短刑期假釋，惟於九十二年間，因違反保護管束期間應遵
    守事項情節重大，遭撤銷假釋，而於九十三年三月二日入監
    執行殘刑，至九十四年二月二十三日縮刑期滿執行完畢，於
    翌日（二十四日）出監。另乙○○前於(甲)八十五年間，因恐
    嚇及妨害自由案件，經臺灣臺中地方法院分別判處有期徒刑
    四月、六月，並定應執行刑為有期徒刑八月，緩刑四年確定
    在案，惟因其於緩刑期間之八十五年間，又因違反麻醉藥品
    管理條例案件，經臺灣臺中地方法院判處有期徒刑六月確定
    ，上開緩刑因而遭撤銷，再經檢察官聲請就前開恐嚇、妨害
    自由及違反麻醉藥品管理條例案件所宣告之刑定應執行刑為
    有期徒刑一年一月確定在案；(乙)同年又因違反麻醉藥品管理
    條例案件，分別經本院判處有期徒刑七月及二年九月，並定
    應執行刑為有期徒刑三年確定；(丙)復於八十六年間，因違反
    麻醉藥品管理條例案件，經臺灣臺中地方法院判處有期徒刑
    八月確定，前揭(乙)、(丙)部分，並經依檢察官之聲請定應執行
    刑為有期徒刑三年八月，並與上開(甲)部分接續執行，經入監
    執行後，於八十七年十二月十六日縮短刑期假釋，嗣假釋又
    經撤銷，於九十年九月二十七日入監執行殘刑，至九十二年
    十月二十六日縮刑期滿執行完畢。
二、詎甲○○仍不知悔悟，明知可發射子彈具有殺傷力之槍枝及
    具有殺傷力之子彈，均屬於槍砲彈藥刀械管制條例管制之槍
    砲及彈藥，非經主管機關許可，不得持有、寄藏，竟於前開
    假釋付保護管束期間內之九十一年底或九十二年初某時，基
    於寄藏手槍及子彈之犯意，在其位於臺中縣后里鄉○○路三
    二五巷三號之住所，受真實姓名年籍不詳、綽號「吉吉」之
    成年男子之委託，代為保管仿ＷＡＬＴＨＥＲ廠ＰＰＫ／Ｓ
    型半自動手槍製造之玩具手槍換裝土造金屬槍管而成之具殺
    傷力改造手槍一支（含彈匣一個，槍枝管制編號為：000
    0000000號）及具有殺傷力之改造子彈三顆（另有不
    具殺傷力之改造子彈四顆），並將之藏放於上揭住所內。
三、乙○○於九十四年十一月三日晚上八時許，向不知情之友人
    卓福堂借用其母親卓彭香妹所有之車牌號碼八四三五─ＬＣ
    號之自小客車後，即至甲○○位於臺中縣后里鄉○○路三二
    五巷三號住所，搭載甲○○，並攜帶客觀上足以危害人之生
    命、身體、安全，可供兇器使用之西瓜刀四把（其中二把木
    頭柄之西瓜刀為乙○○所有，另二把分別為黑色塑膠柄及金
    屬柄之西瓜刀則為甲○○所有）、鉗子及開山刀各一把（以
    上二者為甲○○所有）、球棒一枝（非乙○○或甲○○所有
    ）放置於車上，甲○○則另攜帶上開受寄藏之改造手槍及子
    彈，共同前往臺中縣豐原市，欲尋找之前與甲○○發生糾紛
    之不詳姓名年籍人士報仇。途中，甲○○因毒癮發作，乃提
    議要強盜他人財物，經乙○○應允後，二人乃共同基於意圖
    為自己不法所有之竊盜犯意聯絡，先於翌日即同年月四日凌
    晨二時許，其等行經臺中縣豐原市豐田國小後方圍牆旁，見
    游剛一所有之車牌號碼ＯＤ─七四六二號自小客車，停放該
    處，且四下無人，認有機可趁，乃推由甲○○持其所有之鉗
    子一把，下手竊取游剛一所有上開自小客車之車牌二面，乙
    ○○則在車上把風，得手後再以雙面膠將竊得之二面車牌，
    貼在卓福堂所有之車牌號碼八四三五─ＬＣ號自小客車之前
    後車牌上面，以資掩飾其身分後，即繼續在臺中縣豐原市區
    行駛，尋找強盜之目標。
四、嗣於同日凌晨三時十五分許，乙○○與甲○○駕車行經臺中
    縣豐原市○村路二一○巷一二八號前，見陳美燕獨自一人正
    準備駕車外出，乃共同基於非法持有可發射子彈具有殺傷力
    之改造手槍、改造子彈及意圖為自己不法所有之強盜犯意聯
    絡，由甲○○（起訴書誤載為乙○○）戴上頭罩，並攜帶上
    開其受託寄藏之改造手槍一支（含彈匣，內裝有上開改造子
    彈），先行下車，乙○○（起訴書誤載為甲○○）則手持原
    即置於車上之球棒一支，隨後下車。甲○○下車後，即朝陳
    美燕之車輛走去，陳美燕因察覺其來意不善，正欲將車門上
    鎖之際，甲○○即迅速將陳美燕駕駛座旁之車門打開，並亮
    出所持上開改造手槍，喝令陳美燕將錢拿出來，陳美燕因此
    脅迫之方法，致不能抗拒，而將新臺幣（下同）二萬二千元
    （起訴書誤載為二萬六千元）之現金交給甲○○，甲○○拿
    到上開現金後，即往後退，乙○○繼之隨後而來，手持客觀
    上足以危害人之生命、身體、安全，可供兇器使用之球棒，
    乙○○即上前抓住陳美燕頸間心型鑲鑽之項鍊墜子，並用力
    扯斷鍊條，而強行取走項鍊墜子後，甲○○及乙○○隨即上
    車並駕車逃逸，陳美燕乃記下乙○○及甲○○所駕車輛之車
    牌號碼後四碼後，報警處理。嗣於同日凌晨三時三十分許，
    乙○○與甲○○駕車行經國道四號公路西向十三公里二百五
    十公尺處，因變換車道未打方向燈，且行車不穩，在該處執
    行巡邏勤務之警員正欲上前盤查取締時，適勤務中心通報車
    牌號碼後四碼為七四六二號之自小客車涉及強盜案件，巡邏
    警員乃攔停乙○○與甲○○所駕駛之自小客車，因而查獲，
    並扣得上開具有殺傷力之改造手槍一支（含彈匣一個）及改
    造子彈三顆（另有不具殺傷力之子彈四顆）、乙○○所有之
    西瓜刀二把、甲○○所有之頭罩一個、西瓜刀二把、鉗子及
    開山刀各一把。
五、案經國道公路警察局第三警察隊移送臺灣臺中地方法院檢察
    署偵查起訴。
    理    由
壹、程序方面：
一、按被告以外之人於偵查中向檢察官所為陳述，除顯有不可信
    之情況者外，得為證據，同法第一百五十九條之一第二項定
    有明文。偵查中對被告以外之人（包括證人、鑑定人、告訴
    人、被害人及共同被告等）所為之偵查筆錄，或被告以外之
    人向檢察官所提之書面陳述，性質上均屬傳聞證據。惟現階
    段刑事訴訟法規定檢察官代表國家偵查犯罪、實施公訴，依
    法其有訊問被告、證人及鑑定人之權，證人、鑑定人且須具
    結，而實務運作時，檢察官偵查中向被告以外之人所取得之
    陳述，原則上均能遵守法律規定，不致違法取供，其可信度
    極高，職是，被告以外之人前於偵查中已具結而為證述，除
    反對該項供述得具有證據能力之一方，已釋明「顯有不可信
    之情況」之理由外，不宜以該證人未能於審判中接受他造之
    反對詰問為由，即遽指該證人於偵查中之陳述不具證據能力
    。本件證人游剛一、陳美燕、陳志賢於檢察官偵查時，以證
    人之身分陳述，經告以具結義務及偽證處罰後，於命證人朗
    讀結文後具結，其係於負擔偽證罪之處罰心理下證述，並以
    具結擔保其供述之真實性，其未曾提及檢察官在偵查時有不
    法取供之情形，又無受其他不當外力干擾之情形，依上說明
    ，其等於偵查中之證言自均具有證據能力。
二、次按，被告以外之人（包括證人、鑑定人、告訴人、被害人
    及共同被告等）於審判外之陳述雖不符刑事訴訟法第一百五
    十九條之一至之四等四條之規定，而經當事人於審判程序同
    意作為證據，法院審酌該言詞陳述或書面陳述作成時之情況
    ，認為適當者，亦得為證據；當事人、代理人或辯護人於法
    院調查證據時，知有刑事訴訟法第一百五十九條第一項不得
    為證據之情形，而未於言詞辯論終結前聲明異議者，視為有
    前項之同意，同法第一百五十九條之五定有明文。立法意旨
    在於傳聞證據未經當事人之反對詰問予以核實，原則上先予
    排除。惟若當事人已放棄反對詰問權，於審判程序中表明同
    意該等傳聞證據可作為證據；或於言詞辯論終結前未聲明異
    議，基於尊重當事人對傳聞證據之處分權，及證據資料愈豐
    富，愈有助於真實發見之理念，且強化言詞辯論主義，使訴
    訟程序得以順暢進行，上開傳聞證據亦均具有證據能力。本
    件證人游剛一、陳美燕固曾於警詢中為陳述，其性質雖屬傳
    聞證據，惟查其等所為之上開警詢筆錄內容，業經本院審理
    時予以提示並告以要旨，且各經檢察官、辯護人及被告等人
    表示意見。當事人或辯護人已知上述筆錄乃傳聞證據，且均
    未於言詞辯論終結前對該等筆錄內容異議，依上開規定，是
    其等於警詢中之證言已擬制同意其有證據能力，本院審酌上
    開筆錄作成時，較無人情施壓或干擾，亦無不當取供之情形
    ，認為以之作為本案之證據亦屬適當，是其等於警詢中之證
    言自具有證據能力。
三、證人即共犯甲○○於警詢之陳述筆錄，具有證據能力：
    本件證人即共犯甲○○之警詢筆錄所為不利於被告乙○○之
    陳述，為被告以外之人於審判外之陳述，惟上開證人甲○○
    於審判外之陳述，業經原審法院依證人身分訊問甲○○，依
    法命其具結陳述後，並予被告乙○○詰問之機會，嗣原審及
    本院審理時，並再提示證人即共犯甲○○之上開警詢供述筆
    錄及要旨，由被告乙○○依法辯論，有原審及本院審判筆錄
    可按，當事人或辯護人已知上述筆錄乃傳聞證據，且均未於
    言詞辯論終結前對該筆錄內容異議，依刑事訴訟法第一百五
    十九條之五之規定，是其於警詢中之證言已擬制同意其有證
    據能力，本院審酌上開筆錄作成時，較無人情施壓或干擾，
    亦無不當取供之情形，認為以之作為本案之證據亦屬適當，
    且本件證人即共犯甲○○上開於警詢之證述，既已賦予被告
    乙○○反對詰問權，並踐行之合法調查程序，是證人甲○○
    於警詢中之證言自具有證據能力。
貳、實體方面：
一、訊據被告甲○○對於寄藏具有殺傷力之改造手槍、改造子彈
    及共同持鉗子竊取證人即被害人游剛一之車牌號碼ＯＤ─七
    四六二號自小客車之車牌二面之犯罪事實均坦承不諱；另對
    於持上開改造手槍強盜證人即被害人陳美燕之現金二萬二千
    元之犯罪事實，亦坦白承認，惟辯稱：伊只有強盜現金，不
    知道是何人搶走證人陳美燕之項鍊墜子，伊強盜證人陳美燕
    財物後，回到車上，被告乙○○已經在車上云云；訊據被告
    乙○○則就共同持鉗子竊取證人游剛一上開車牌二面之犯罪
    事實均坦認不諱，並坦承在被告甲○○下車後，其有拿著球
    棒跟著下車，並站在被告甲○○身後，惟矢口否認有持有可
    發射子彈具有殺傷力之改造手槍及子彈、攜帶兇器強盜之犯
    行，辯稱：當天是因為被告甲○○說因與人發生爭執，對方
    是豐原人，所以要找伊幫忙，當時伊看到證人陳美燕之車輛
    開出去後，又折返，以為他就是伊等要找的人，所以被告甲
    ○○衝下車，伊也拿著球棒跟著下車，伊不知道被告甲○○
    有拿槍，伊並未搶走證人陳美燕之現金及項鍊墜子云云。經
    查：
  (一)就被告甲○○寄藏具有殺傷力之改造手槍及子彈之犯罪事實
    ，除經被告甲○○自白此部分犯罪事實外，並有扣案之改造
    手槍及子彈可資佐證。而上開改造手槍及子彈，經送請內政
    部警政署刑事警察局鑑驗結果，認：(1)送鑑改造手槍一支（
    槍枝管制編號0000000000號），認係由仿ＷＡＬ
    ＴＨＥＲ廠ＰＰＫ／Ｓ型半自動手槍製造之槍枝換裝土造金
    屬槍管而成之改造手槍，槍枝單動功能故障，惟仍可以複動
    方式供擊發適用子彈使用，認具殺傷力；(2)送鑑改造子彈七
    顆，認均係土造子彈，具直徑約８ｍｍ之金屬彈頭，採樣二
    顆試射，一顆，可擊發，認具殺傷力；一顆，無法擊發，認
    不具殺傷力等情，有該局九十四年十二月七日刑鑑字第○九
    四○一七○二○三號槍彈鑑定書附卷可按（見臺灣臺中地方
    法院檢察署九十四年度偵字第一八一九六號偵查卷宗＜以下
    簡稱「偵卷」＞第七五至七七頁）。又經原審法院依職權將
    上開改造手槍送請內政部警政署刑事警察局以實際試射法鑑
    定是否具有殺傷力，經該局以適用子彈裝填實際試射，測得
    金屬彈頭發射速度為８０公尺／秒，經計算其發射動能為１
    ０．８８焦耳，單位面積動能為２５．３焦耳／平方公尺，
    遠高於日本科學警察研究所研究彈丸單位面積動能達２０焦
    耳／平方公分則足以穿入人體皮肉層之能量等情，亦有該局
    九十五年四月三日刑鑑字第○九五○○一四二二五號函附卷
    可證（見原審卷（二）第一○頁）。另其餘未經試射之五顆
    子彈，經原審法院依職權囑託內政部警政署刑事警察局鑑定
    結果，經實際試射，二顆，可擊發，認具殺傷力；三顆，無
    法擊發，認不具殺傷力等情，復有該局九十五年六月十四日
    刑鑑字第○九五○○六○五七四號函在卷足參（見原審卷（
    二）第二九頁），足見被告甲○○之自白與事實相符，堪予
    採信，被告甲○○寄藏具有殺傷力之改造手槍及子彈之犯罪
    事實，足堪認定。
  (二)就被告二人攜帶兇器竊盜之犯罪事實，除經被告二人均坦承
    不諱外，並經證人游剛一於警詢及偵查中均證述：伊所有車
    牌號碼ＯＤ─七四六二號自小客車，原停放在臺中縣豐原市
    豐田國小後面圍牆旁，車牌原來是用螺絲鎖住，嗣於九十四
    年十一月四日早上八時二十五分許，接獲警察通知，才知道
    車牌失竊之事，車牌之螺絲也不見了等語（見內政部警政署
    國道公路警察局第三警察隊刑案偵查卷宗＜以下簡稱「警卷
    」＞第十三頁反面、偵卷第五二頁），且有臺中縣警察局車
    牌遺失電腦輸入單、車籍作業系統─查詢認可資料及證人游
    剛一領回失竊之車牌二面後所出具之贓物認領保管單各一份
    附卷可稽；復有被告甲○○所有之鉗子及開山刀各一把、分
    別為黑色塑膠柄及金屬柄之西瓜刀各一把、上開改造手槍及
    子彈、被告乙○○所有之木頭柄西瓜刀二把及非被告二人所
    有之球棒一枝扣案可資佐證。因此，堪認被告二人關於共同
    攜帶兇器竊盜之自白，與事實相符，足以採信，被告二人加
    重竊盜犯行，已堪認定。
  (三)被告二人共同攜帶兇器強盜之犯罪事實，據證人陳美燕於警
    詢時證述：伊於九十四年十一月四日凌晨三時十五分，自家
    中要開車出門，突然有一部自小客車停在伊車旁，下來一個
    頭戴面罩男子，右手持槍打開伊車門，喝令伊要將身上帶的
    錢交出來，伊即將身上腰包的錢約二萬六千元拿出來，交給
    該男子後，該男子轉身，而另一位未戴頭罩之男子又過來將
    伊脖子上鑽石項鍊搶走後駕車逃逸，伊只記到車號七四六二
    ，英文字母不詳等語（見警卷第十一頁）；另證人陳美燕於
    偵查及原審審理時均結證稱：當天伊要去批發市場工作，伊
    車停在家門口，伊坐上車，車門上鎖，有一輛車從旁邊經過
    ，那輛車慢慢的開，伊覺得該車怪怪的，不想跟著該車出去
    ，將車開回家，並下車拿東西，等伊再度要上車發現，該車
    又開回來，且有人下車，伊趕緊上車，要按下車門鎖時，已
    經來不及，對方左手開伊車門，右手拿槍，但槍未指著伊，
    對伊說錢拿出來，伊即從腰包裡拿出一疊錢給那個人，並請
    他不要傷害伊，該人拿到錢後就退後轉身，伊要關車門，另
    一個人則持長長的東西衝上來，迅速地從伊左後方將伊脖子
    上之項鍊扯下來，後來那二個人就一起走了，伊即關上車門
    ，記下車牌，馬上報警，並向警方說明車牌號碼等語（見偵
    卷第五一頁、原審卷（一）第二六一、二六三、二六四、二
    六六、二六七、二七一頁），證人陳志賢（即查獲被告二人
    之警員）於偵查中證稱：當日伊與證人戴國峰服零時至四時
    之勤務，伊開車，證人戴國峰坐在右前座，三時三十分許，
    伊等巡邏至國道四號公路西向約十四公里處時，看到被告二
    人所駕車輛上國道高速公路後，未打方向燈，就直接切進快
    車道，且車子感覺怪怪的，好像酒後駕車的情形，所以伊等
    打算攔查被告二人，此時勤務中心通知伊等車牌號碼後面數
    字為七四六二號之黑色自小客車涉及一件強盜案件，當伊等
    靠近該車後，證人戴國峰發現被告乙○○有低頭數錢之動作
    ，後來看到伊等靠近才將錢放下來，伊等攔車後，被告二人
    有配合，將車停在路肩等語（見偵卷第五二頁），並有證人
    陳美燕遭強盜之現金二萬二千元（包括一千元鈔票十八張、
    五百元鈔票二張、一百元鈔票三十張）及心型鑲鑽墜子一個
    之照片八張、證人陳美燕領回上開財物後所出具之贓物認領
    保管單、車牌號碼八四三五─ＬＣ號自小客車之車籍作業系
    統─查詢認可資料各一份（以上均見警卷）、刑案現場勘查
    照片十四張（見偵卷第八七至九三頁），且有球棒一支、被
    告甲○○持供犯本件強盜案件所用之上揭改造手槍（含彈匣
    ）、改造子彈、頭罩扣案可資佐證。
  (四)證人陳美燕雖於偵查中證述：第一個強盜伊之歹徒持槍、戴
    頭罩、比較矮，且較年輕，戴頭罩的人，應該是被告乙○○
    ，持長長物體之人，應該像是被告甲○○云云（見偵卷第五
    一、五六頁）；另於原審審理時證稱：將伊車門打開之人有
    戴頭罩，體型較瘦，身穿類似之深藍色休閒服，用臺語對伊
    說把錢拿出來，另一個人沒有說話，雖然沒有很清楚，但伊
    有看到人，伊覺得有說話的那個人聲音比較年輕，開審理庭
    時沒有戴眼鏡者（即被告甲○○）應該是第二個歹徒，有戴
    眼鏡者（即被告乙○○），應該是第一個歹徒，因為伊在案
    發時未看到歹徒的臉，所以請警察叫被告二人把頭罩、衣服
    穿戴好，並用臺語說錢「錢拿出來」供伊辨識，伊聽完後，
    才指認，而警察抓到被告時，他們已經換好衣服了，在警察
    局時，第一個歹徒不是穿強盜當時所穿的衣服，因為顏色不
    同，強盜當時該名歹徒是穿深色的衣服，第二個歹徒伊則未
    注意，好像是紅色、比較鮮豔的顏色，後來在車上有找到那
    套衣服云云（見原審卷（一）第二六一、二六二、二六四、
    二六五、二七○頁），證人陳美燕均指認被告乙○○是持槍
    強盜其現金，被告甲○○是後來強盜其項鍊墜子之人；另原
    審依檢察官之聲請，經被告二人同意採集其唾液等檢體，並
    將其檢體及扣案之頭罩三個送請內政部警政署刑事警察局鑑
    定結果，認編號１、２頭罩內皮屑ＤＮＡ與被告甲○○唾液
    ＤＮＡ－ＳＴＲ型別相同，該型別在臺灣地區中國人分布機
    率預估為五點三七乘以十之負十九次方；編號３頭罩內皮屑
    ＤＮＡ與被告乙○○唾液ＤＮＡ－ＳＴＲ型別相同，該型別
    在臺灣地區中國人分布機率預估為九點四三乘以十之負十七
    次方等情，有內政部警政署刑事警察局九十五年三月二十三
    日刑醫字第○九五○○二四六九三號鑑驗書附卷可參（見原
    審卷（一）第二三○頁）。惟查：
  1.被告乙○○於為警查獲後，曾戴扣案其中一個頭罩，供證人
    陳美燕指認等情，有指認照片四紙在卷可稽（見原審卷（二
    ）第一至三、五頁）。而扣案之頭罩既僅有其中一個（即編
    號３）所採集到之皮屑，符合被告乙○○之ＤＮＡ，其他二
    個頭罩則均未採集到符合被告乙○○ＤＮＡ之相關組織，是
    該編號３之頭罩，應即係被告乙○○於供證人陳美燕指認時
    所戴之頭罩無訛。因此編號３之頭罩上所採集到被告乙○○
    之皮屑，即有可能係被告乙○○供證人陳美燕指認時，沾染
    在其上，尚無法以該頭罩上有被告乙○○之皮屑，即認被告
    乙○○於案發當時，有戴該頭罩，進而確定證人陳美燕於偵
    查及原審審理時所為之指認均無錯誤。
  2.又證人陳美燕於原審審理時稱：二名歹徒何人較高沒有印象
    ，當時很暗，且伊很緊張，第二個強盜之歹徒，談不上有何
    特徵，且是在很短的時間就強盜伊之財物，沒有辦法一直看
    著該人，也沒有時間看清楚該人手上拿的東西放在何處、當
    時伊並非正面面對該人，伊在警局時，警察問伊，伊回答因
    為未看到歹徒的臉，所以無法確定，才請被告講話給伊辨識
    等語（見原審卷（一）第二六一、二六三、二六九、二七三
    頁），足徵證人陳美燕遭強盜財物之過程，甚為短暫，且證
    人陳美燕當時處於甚為恐懼，慌亂之情況下，並未能清楚記
    憶二名強盜其財物者之各自特徵；況依證人陳美燕所述，強
    盜其項鍊墜子之歹徒並未說話，而持槍之歹徒則戴頭罩，是
    證人陳美燕於案發當時，既未同時聽到該二人之聲音及看見
    其容貌，而無法做一比對，事後焉能以憑被告二人何人之聲
    音、外觀較為年輕，作為辨識、指認被告何人戴頭罩並持槍
    ，何人則係強盜其項鍊墜子之依據？是其上開指認，顯非準
    確，而甚有誤認之可能。
  3.被告甲○○迭自警詢、偵查，以至原審移審訊問、準備程序
    及審理時，均供承其係持扣案之改造手槍、戴頭罩強盜證人
    陳美燕現金之人（見警卷第六頁、偵卷第一八、一九、四六
    頁、原審卷（一）第三三、二○四、二七四頁）；而被告乙
    ○○則屢供稱當時其並未戴頭罩，被告甲○○才有戴頭罩等
    語（見偵卷第一八、二○、四○、一二五頁、原審卷（一）
    第一九五、二七四頁），被告甲○○、乙○○就此部分之供
    述互核相符；且參酌證人陳美燕於原審審理時結證稱：伊有
    看到第一個強盜伊現金之歹徒，是從車子駕駛座旁的位置下
    來的等語（見原審卷（一）第二六二、二六五頁），而被告
    二人所駕車輛，始終均由被告乙○○駕駛，被告甲○○則坐
    在副駕駛座等情，業經被告甲○○於原審移審訊問時、被告
    乙○○在原審準備程序及審理時分別供述明確（見原審卷（
    一）第三三、一九五、二八四頁），且被告甲○○於原審審
    理時復以證人身分結證稱：伊是從副駕駛座下車去強盜證人
    陳美燕財物等語（見原審卷（一）第二八二頁），而就其各
    自在車上之座位，亦互核一致；且被告二人既均被起訴攜帶
    兇器強盜罪，縱其角色、行為互調，對其二人亦均無實質利
    益可言，是被告二人對於係何人戴頭罩乙節，自無故為反於
    事實之陳述之必要。復參以扣案之改造手槍及子彈均係被告
    甲○○受託寄藏，是由其持扣案之手槍及子彈強盜他人財物
    ，亦符合常情。至於扣案之改造手槍，於為警查獲時，係放
    置在被告乙○○駕駛座腳踏板上等情，雖經證人陳志賢於偵
    查中證述明確（見偵卷第五二頁），並有刑案現場勘查照片
    一張存卷可查（見偵卷第八八頁）。惟就此被告甲○○於原
    審審理時證稱：伊強盜完畢上車，才叫被告乙○○將槍丟在
    駕駛座下面，因為當時伊腳踏板上有很多東西，沒有辦法放
    置該槍等語（見原審卷（一）第二七八、二八○頁），且觀
    諸卷附刑案現場勘查照片，副駕駛座之腳踏板上，確實有礦
    泉水、西瓜刀等雜物散落一地（見偵卷第八八頁），而堪信
    被告甲○○上開證述應屬實情，是尚無法以扣案之改造手槍
    ，係在駕駛座腳踏板上為警查扣，即遽認於被告二人強盜證
    人陳美燕財物之際，係由被告乙○○持槍、戴頭罩強盜現金
    。綜上各節，堪認戴頭罩，持扣案改造手槍及子彈強盜證人
    陳美燕之人，應為被告甲○○，而非被告乙○○。
  (五)證人陳美燕於警詢、偵查及原審審理時迭證述是由持槍戴頭
    罩之人強盜其現金，未戴頭罩者則強盜伊之項鍊墜子等情始
    終如一，業如前述，且其於原審審理時復證述：伊拿錢給第
    一個歹徒時，就看到第二個歹徒了，伊可以肯定歹徒有二人
    ，不可能是同一個人拿走現金及項鍊墜子，因為一個是拿手
    槍，另一個是拿長長的類似電擊棒的東西，伊亦可以肯定不
    可能是第一個歹徒拿掉頭罩後，再搶項鍊，且伊有看到後來
    上車的是二個人，該二人拿走伊現金及墜子之時間，相差沒
    有幾秒等語（見原審卷（一）第二六四、二六六、二六八至
    二七○頁），足見其為上開證述，實有相當之根據。而被告
    甲○○雖於警詢時供稱：當時伊右手持槍，喝令證人陳美燕
    將二萬元交付給伊，再用左手強行扯下證人陳美燕頸部懸掛
    之項鍊鑲鑽墜子云云（見警卷第六頁），然查，被告甲○○
    於原審準備程序及審理時分別供述、證述：伊僅有持槍戴頭
    罩強盜證人陳美燕之現金，而未拿證人陳美燕之項鍊墜子等
    語（見原審卷（一）第二○五、二七九、二八二頁），而與
    證人陳美燕前開證述關於戴頭罩、持槍之歹徒所為行為相符
    。而被告乙○○雖於警詢、偵查中均供稱：只有被告甲○○
    下車強盜證人陳美燕財物，伊並未下車云云（見偵卷第四○
    、四一頁），惟嗣後其於原審準備程序則改稱：被告甲○○
    下車後，伊將車停好後也下車看，聽到證人陳美燕說很害怕
    ，當時伊就知道被告是要搶奪他人，伊就趕緊上車云云（見
    原審卷（一）第一九六頁）；再被告乙○○於原審審理時亦
    稱：當時伊下車後，站在被告甲○○後面，那時證人陳美燕
    之車門是打開的，伊手上拿著是扣案之球棒等語（見原審卷
    （一）第二八三頁），而與證人陳美燕證述未戴頭罩，手持
    長型物體之人，在持槍戴頭罩者強盜其現金時，是站在該持
    槍戴頭罩者之身後等情，互核相符。是證人陳美燕雖指認被
    告何人係戴頭套、持槍、強盜其項鍊墜子之人，有所誤認，
    然就其遭強盜財物之過程所為敘述，仍十分準確。再者，被
    告二人為警查獲時，證人陳美燕遭強盜之項鍊墜子，係在駕
    駛座椅上被發現，而當時係被告乙○○在駕駛車輛等情，除
    據被告二人分別供述如前外，並有刑案現場勘查照片二紙在
    卷可稽（見偵卷九○頁），是該項鍊墜子若非被告乙○○所
    強盜，又何以出現在被告乙○○之座位上？是綜觀被告二人
    及證人陳美燕之證述，堪認未戴頭罩，持長型物體即球棒強
    盜證人陳美燕項鍊墜子之人，應即為被告乙○○無訛。被告
    乙○○辯稱並未強盜證人陳美燕之項鍊墜子云云，顯係事後
    卸責之詞，委無足採。
  (六)被告甲○○雖於原審審理時證述：伊要下車強盜證人陳美燕
    財物時，並無告訴被告乙○○云云（見原審卷（一）第二七
    六頁）；惟查，被告甲○○於原審準備程序時業已供稱：當
    日是伊先在車上跟被告乙○○說因為缺錢，要買毒品，所以
    要強盜，因為如此才去偷車牌作為掩飾之交通工具，開車在
    路上逛就是為了要找下手的對象，後來看到被害人是單獨女
    子，所以才起意要去搶等語（見原審卷（一）第二○五頁）
    ，且被告甲○○於原審審理時亦以證人之身分證述確認其於
    原審準備程序確實有為上開供述（見原審卷（一）第二七八
    頁）。另查，證人陳志賢於偵查中證稱：伊等要攔查被告二
    人，而靠近被告二人之車輛，警員戴國峰看到駕駛即被告乙
    ○○有低頭數錢之動作，後來看到伊等靠近，才迅速將錢放
    下等語（見偵卷第五二頁）；而被告甲○○於警詢、原審移
    審訊問及準備程序時均供稱：有將部分強盜所得之現金拿給
    被告乙○○等語（見警卷第七頁、原審卷（一）第三五、二
    ○五頁）。惟就為何將部分強盜所得現金交予被告乙○○乙
    節，被告甲○○於警詢及原審移審訊問、審理時供稱或以證
    人之身分證稱：是將平整的現金交由被告乙○○拿著，伊要
    整理皺的現金云云（見偵卷第四六頁、原審卷（一）第三五
    、二○五、二七七頁）。惟查，證人陳美燕於原審審理時證
    述：伊拿給第一個歹徒（即被告甲○○）的現金是整齊排好
    一疊給他，不是散亂的等語（見原審卷（一）第二六七頁）
    ，是被告甲○○應無為整理強盜所得之現金，而將部分現金
    交給被告乙○○之必要；進一步言，被告甲○○為警查獲時
    所著襯衫上有口袋等情，亦有被告甲○○為警查獲後之照片
    附卷可參（見原審卷（二）第五頁），是若被告甲○○要整
    理強盜所得之現金，亦可先將部分現金放置於口袋內，而無
    須叫正在開車之乙○○暫時代為拿著之必要。又被告乙○○
    於警詢時供稱：警方在伊身上左前口袋查獲新臺幣二萬二千
    元（警詢筆錄誤載為一萬二千元），其中五千餘元是伊所有
    ，其餘是被告甲○○給伊的等語（見警卷第二頁反面），另
    於原審準備程序時供稱：被告甲○○拿錢給伊，可能是要分
    給伊等語（見原審卷（一）第一九六頁）；另被告二人雖均
    供稱被告甲○○於案發前曾向被告乙○○借貸數千元等語（
    見原審卷（一）第一九六、二八二頁），惟查，被告甲○○
    強盜後交付被告乙○○之現金至少有一萬六千元（即扣除被
    告乙○○自己原有之五千餘元），而高出被告甲○○積欠被
    告乙○○之債務數額甚多，是被告甲○○將至少一萬六千元
    之強盜所得交付被告乙○○，自非全係要清償債務所用甚明
    ，況被告甲○○始終未曾表示有以該部分現金清償債務之意
    思，是被告乙○○當無可能誤認被告甲○○交付該部分現金
    之目的，係要清償債務之用始收受之。準此，被告甲○○既
    無為整理強盜所得現金，而將其中一部分交由被告乙○○暫
    時保管之必要，亦非欲以之清償所積欠之債務，堪認被告甲
    ○○應係欲與被告乙○○同享強盜所得之現金。是由被告乙
    ○○開車接應被告甲○○，復於被告甲○○下車強盜證人陳
    美燕時，亦持球棒隨後下車，更下手強取證人陳美燕之項鍊
    墜子，事後又與被告甲○○共享強盜所得之不法利益，自堪
    認定其與被告甲○○就強盜證人陳美燕之犯行，有共同犯意
    聯絡及行為分擔，被告甲○○於原審證述被告乙○○不知其
    要去強盜證人陳美燕財物云云，顯係事後迴護之詞，不足採
    信。
  (七)按共同正犯之意思聯絡，不限於事前有所協議，其於行為當
    時，基於相互之認識，以共同犯罪之意思參與者，亦無礙於
    共同正犯之成立（最高法院九十五年度臺上字第三七七○號
    判決意旨參照）。被告甲○○雖於警詢中供述：伊將扣案之
    手槍及子彈拿出來搶時，被告乙○○才知道伊有攜帶槍彈云
    云（見偵卷第四五頁）；另於偵查中供稱：伊在下車前，有
    跟被告乙○○說伊要去搶，被告乙○○原本不知道伊有帶扣
    案之改造手槍，直到伊上被告乙○○車後才知道云云（見偵
    卷第一九頁）；被告甲○○復於原審審理時以證人身分證稱
    ：伊帶扣案之改造手槍上車時，被告乙○○並不知道，在車
    上伊亦未出示過該改造手槍云云（見原審卷（一）第二七七
    、二七八頁），而均陳稱被告乙○○事前並不知道其有攜帶
    扣案之改造手槍之事。惟查，證人陳美燕於原審審理時已證
    述：第二個歹徒站在車門旁邊時，第一個歹徒已經將槍拿在
    手上等語（見原審卷（一）第二六四、二六五頁），是被告
    乙○○至遲在被告甲○○強盜證人陳美燕之時，已知悉被告
    甲○○持有扣案之改造手槍及子彈之事實，且其隨即利用該
    機會，並以自己共同犯罪之意思，手持球棒，強盜證人陳美
    燕之項鍊墜子，揆諸上開說明，應認其就持有具有殺傷力之
    改造手槍及子彈乙節，亦與被告甲○○有共同犯意聯絡。
  (八)按共同實施犯罪行為之人，在合同意思範圍以內，各自分擔
    犯罪行為之一部，相互利用他人之行為，以達其犯罪之目的
    者，即應對於全部所發生之結果，共同負責，最高法院著有
    二十八年上字第三一一○號判例可資參照。被告甲○○雖於
    原審供稱：伊並不知道為何被告乙○○會跟隨伊下車去搶證
    人陳美燕之項鍊，被告乙○○拿證人陳美燕項鍊時，伊已經
    快要上車了，伊並未看到被告乙○○拿證人陳美燕項鍊之過
    程，是證人陳美燕在警局如此陳述，伊才知道等語（見原審
    卷（一）第二○五頁），惟此情縱屬可採，然被告二人就強
    盜證人陳美燕財物之行為有犯意聯絡等情，業如前述，因此
    縱被告甲○○於事前不確知被告乙○○亦會下手強盜證人陳
    美燕之項鍊墜子，惟被告乙○○此部分行為，並未超出其二
    人共同強盜證人陳美燕財物之犯意聯絡範圍，是被告甲○○
    亦應就被告乙○○強盜證人陳美燕項鍊墜子之行為，同負其
    責。
  (九)被告二人於強盜證人陳美燕財物時，由被告甲○○手持扣案
    之改造手槍及子彈等情，已如前述。而證人陳美燕於原審審
    理時復證述：當時第一個歹徒拿著槍，讓伊可以看到手槍，
    但槍並未朝著伊，好像是要警告伊，叫伊不要動，是因為對
    方有二個人，且當時又很晚了，所以伊根本不敢反抗等語（
    見原審卷（一）第二六三、二六七頁），足徵被告二人於拿
    取證人陳美燕之財物時，既已出示扣案之改造手槍，且被告
    二人復有人數上之優勢，是其脅迫之情形，確已足以使證人
    陳美燕喪失意思自由，而達不能抗拒之程度。
  (十)證人陳美燕於警詢證述：伊將身上腰包的錢拿出來約二萬六
    千元交給戴面罩的男子，另一位男子未帶面罩將我脖子上的
    鑽石項鍊搶走等語（見警卷第十一頁）；證人陳美燕於偵查
    中證稱：案發後伊向警方說被強盜大約二萬六千元左右，但
    不是很確定，因為每天做生意錢會有出入，後來警方追回的
    錢是二萬二千元等語（見偵卷第五二頁）；而被告甲○○則
    於偵查中供稱：證人陳美燕拿大約二萬元給伊，但伊並未仔
    細點算究竟有多少錢等語（見偵卷第一九頁）；又於原審審
    理時供稱：伊與被告乙○○並未將強盜所得之現金花掉等語
    （見原審卷（二）第四九頁）；參以被告二人復於原審審理
    時供陳：警方所查獲超過嗣後返還給證人陳美燕之現金二萬
    二千元以外之現金，係伊等原來身上所帶之現金等語（見原
    審卷（二）第四九頁），堪認證人陳美燕及被告甲○○均未
    能確定被告二人強盜所得之現金之確實數額。又被告二人被
    查獲後，並未尋得證人陳美燕之項鍊鍊條等情，業經證人陳
    美燕於偵查中證述無訛（見偵卷第五一、五二頁），是證人
    陳美燕項鍊之鍊條，即有可能係在被告乙○○強取拉扯時掉
    落，而未為被告乙○○所取得。準此，被告二人為警查獲時
    ，既尚未及花用強盜所得之現金，且於扣除其二人原有之現
    金後，返還給證人陳美燕之數額為二萬二千元，又並未查扣
    證人陳美燕之鍊條，復無其他積極證據足以證明被告二人所
    強盜之現金超過二萬二千元及強盜取得之財物包括項鍊之鍊
    條，因之本諸罪疑唯輕原則，本院因認證人陳美燕遭被告二
    人強盜之現金為二萬二千元及鑽石項鍊墜子。
  (十一)綜上所述，被告二人之辯解，均無足採。被告二人共同攜帶
    兇器強盜犯行，事證明確，已堪認定，應予依法論科。
二、被告行為後，刑法於九十四年二月二日修正公布、刑法施行
    法於九十五年六月十四日修正公布、罰金罰鍰提高標準條例
    於九十五年五月十七日修正公布，並均於九十五年七月一日
    施行，關於本案應適用之新舊法，茲比較如下：
  (一)修正後刑法第二條第一項規定，已將新舊法律適用之「從新
    從輕」原則，改採「從舊從輕」原則，而此規定僅係規範行
    為後法律變更所生新舊法律比較適用之準據法，並非實體刑
    罰法律，自不生行為後法律變更之比較適用之問題，於九十
    五年七月一日刑法施行後，應逕行適用新法第二條第一項之
    規定，為「從舊從輕」之比較（最高法院九十五年五月二十
    三日第八次刑事庭會議決議第一點第一項參照）。又修正後
    刑法第十一條係增訂刑法於其他法律有「保安處分」之規定
    者，亦適用之，亦無關犯罪行為可罰性之變更，亦應逕行適
    用新法第十一條之規定。
  (二)刑法第五十五條牽連犯之規定業已刪除，而自九十五年七月
    一日生效施行。牽連犯之規定經刪除後，數行為將予分論併
    罰，而數罪併罰之結果較論以牽連犯裁判上一罪之情形為重
    。經比較新舊法結果，自以行為時舊法之規定有利於被告，
    自應適用舊法之規定，亦即仍依牽連犯之規定論處。
  (三)本件被告犯罪時，刑法第五十五條規定：「一行為而觸犯數
    罪名者，從一重處斷」，被告行為後，九十五年七月一日修
    正施行之刑法第五十五條規定：「一行為而觸犯數罪名者，
    從一重處斷。但不得科以較輕罪名所定最輕本刑以下之刑。
    」修正後關於但書之規定，僅係想像競合犯科刑之限制，為
    法理之明文化，非屬法律變更，對於想像競合犯之認定及科
    刑，並不生任何影響，應適用行為時之法律即修正前刑法第
    五十五條想像競合犯之規定（最高法院九十五年第八次刑事
    庭會議參照）。
  (四)又刑法第二條第一項之規定，係規範行為後「法律變更」所
    生新舊法比較適用之準據法，故被告行為後刑法條文之修正
    ，對於被告並無有利或不利之情形者（例如新舊法處罰輕重
    相同，犯罪構成要件亦無寬嚴之別等），即無適用修正後刑
    法第二條第一項之規定比較新舊法適用之問題。查九十四年
    二月二日修正公布，而於九十五年七月一日生效實施之新刑
    法（下稱新刑法）第二十八條雖將舊法之「實施」修正為「
    實行」。其中「實施」一語，涵蓋陰謀、預備、著手及實行
    之概念在內，其範圍較廣；而「實行」則著重於直接從事構
    成犯罪事實之行為，其範圍較狹；二者之意義及範圍固有不
    同，但對於被告二人共同攜帶兇器竊盜、加重強盜、持有可
    發射子彈具有殺傷力之改造手槍及子彈之犯行，既屬實行犯
    罪行為之正犯，刑法第二十八條之修正內容，對於被告二人
    並無「有利或不利」之影響。又新刑法第四十七條雖將舊刑
    法修正限制為受徒刑之執行完畢，或一部之執行而赦免後，
    五年以內「故意」再犯有期徒刑以上之罪者，始成立累犯。
    但上述新舊法之規定，對於本件被告甲○○「故意」犯寄藏
    可發射子彈具有殺傷力之改造手槍、子彈罪、攜帶兇器竊盜
    罪、加重強盜罪，暨被告乙○○「故意」犯攜帶兇器竊盜罪
    、加重強盜罪、持有可發射子彈具有殺傷力之改造手槍及子
    彈罪，亦無所謂「有利或不利」之情形。依上說明，應無適
    用修正後刑法第二條第一項之規定比較新舊法適用之問題（
    參見最高法院九十五年度台上字第五五八九號判決意旨）。
    是本件關於被告二人成立共犯及累犯部分，毋庸依刑法第二
    條第一項規定為新舊法之比較，而應逕依修正前之刑法第二
    十八條及第四十七條規定，論以共犯及累犯，並加重其刑。
  (五)法定刑中罰金刑部分：刑法第三十三條第五款業經修正公布
    ，修正後刑法第三十三條第五款規定「罰金：新臺幣一千元
    以上，以百元計算之」，與修正前刑法第三十三條第五款規
    定「罰金：（銀元）一元以上」不同。比較修正前後之罰金
    刑輕重，該罰金刑之最低刑度於修法後已有加重，故以九十
    五年七月一日修正公布施行前之刑法規定較有利於被告，依
    刑法第二條第一項前段規定，本案關於違反槍砲彈藥刀械管
    制條例第八條第四項未經許可寄藏可發射子彈具有殺傷力之
    改造手槍罪之併科罰金部分，自應適用行為時之法律（修正
    前刑法第三十三條第五款）決定其罰金部分之最低刑。
  (六)被告行為後，刑法第五十一條業於九十四年二月二日修正公
    布，並於九十五年七月一日施行，修正前刑法第五十一條規
    定：「數罪併罰，分別宣告其罪之刑，依左列各款定其應執
    行者：」其中第五款規定：「宣告多數有期徒刑者，於各刑
    中之最長期以上，各刑合併之刑期以下，定其刑期。但不得
    逾二十年。」修正後刑法第五十一條第五款規定：「宣告多
    數有期徒刑者，於各刑中之最長期以上，各刑合併之刑期以
    下，定其刑期。但不得逾三十年。」比較結果，以修正前之
    刑法較有利於行為人，依刑法第二條第一項前段之規定，仍
    應依修正前刑法，定其應執行之刑。
  (七)最高法院九十五年五月二十三日九十五年度第八次刑事庭決
    議認為易服勞役、易科罰金、數罪併罰之定執行刑於法律修
    正時，均應為新舊法有利不利之比較，又依現在仍有效之最
    高法院二十四年上字第四六三四號判例及九十五年度第八次
    刑事庭會議決議，就應綜合比較及一體適用之範圍，仍均未
    將易刑處分（即易服勞役、易科罰金）及數罪併罰之定執行
    刑納入綜合比較及一體適用之範圍，故本院認易刑處分（即
    易服勞役、易科罰金）及數罪併罰之定執行刑，雖應比較新
    舊法，但並無應與本刑論罪科刑之規定一體適用之必要，應
    另行單獨予以比較適用，此觀諸倘被告犯二罪，其中一罪經
    比較後應適用新法，另一罪經比較後應適用舊法時，根本不
    可能依一體適用原則直接適用新法或舊法定應執行刑自明。
    刑法關於易服勞役之規定，被告於行為時，修正前刑法第四
    十二條第二項前段規定：「易服勞役以（銀元）一元以上三
    元以下折算一日。」而被告行為時易服勞役之折算標準，業
    據修正前罰金罰鍰提高標準條例第二條前段規定（現已刪除
    ），就其原定數額提高為一百倍折算一日，則本件被告行為
    時之易服勞役折算標準，應以銀元三百元折算一日，即新台
    幣九百元折算一日。惟九十五年七月一日修正施行之刑法第
    四十二條第三項前段規定：「易服勞役以新台幣一千元、二
    千元或三千元折算一日。」比較修正前後之易服勞役折算標
    準，以修正後之易服勞役折算標準較有利於被告，應依刑法
    第二條第一項後段規定，適用修正後刑法第四十二條第三項
    前段之規定，定其折算標準（參照最高法院九十五年度台上
    字第五一二五號判決）。
  (八)又被告行為後，刑法第三十八條沒收之相關規定業於九十四
    年二月二日修正公布，自九十五年七月一日起施行，刑法第
    三十八條第二項僅將沒收對象由舊法之「犯人」修正為「犯
    罪行為人」，無論依修正前後之刑法第三十八條第一項第一
    、二款、第三項規定，屬於違禁物及被告（或共犯）所有且
    供犯罪所用之物，均得沒收，對於本件之認定並無影響。且
    沒收為從刑之一種，與主刑有從屬關係，應依主刑部分適用
    之法律而從屬適用，無獨立比較之問題。
三、查槍砲彈藥刀械管制條例雖已於九十四年一月二十六日修正
    公布（同年月二十八日生效）施行，僅修正該條例第四條、
    第八條、第十六條、第二十條、增訂第二十條之一，並刪除
    原條文第十條、第十一條、第十七條之規定；惟按未經許可
    持有、寄藏槍砲、彈藥等罪，其寄藏之繼續，為行為之繼續
    ，並非狀態之繼續，故一經寄藏，其犯罪即告成立，但其完
    結，須繼續至寄藏行為終了時為止，倘繼續犯之部分行為，
    部分已在新法公布施行並生效之後，即非屬於行為後法律有
    變更之情形，自無刑法第二條第一項之新舊法比較適用問題
    （最高法院八十八年第八次刑事庭會議紀錄參照）。本件被
    告甲○○自九十一年底或九十二年初某時起至九十四年十一
    月四日為警查獲扣案之槍、彈為止，未經許可，寄藏可發射
    子彈具有殺傷力之改造手槍、改造子彈，其寄藏之繼續行為
    ，既完成或終了在槍砲彈藥刀械管制條例修正生效之後，自
    無行為後法律變更可言，應適用修正後之槍砲彈藥刀械管制
    條例規定論處（參照最高法院九十五年度台上字第二二五○
    號判決）。
四、按刑法第三百二十一條第一項第三款所規定之攜帶兇器竊盜
    罪，係以行為人攜帶兇器竊盜為其加重條件，此所謂兇器，
    其種類並無限制，凡客觀上足對人之生命、身體、安全構成
    威脅，具有危險性之兇器均屬之，且祇須行竊時攜帶此種具
    有危險性之兇器為已足，並不以攜帶之初有行兇之意圖為必
    要（參照最高法院七十九年臺上字第五二五三號判例）。本
    件被告二人於竊取證人游剛一之車牌二面時，攜帶鉗子一把
    、西瓜刀四把、開山刀一把及球棒一支，其中鉗子一把、西
    瓜刀四把、開山刀一把，均屬金屬材質、質地堅硬，且西瓜
    刀四把及開山刀一把更屬利刃；而球棒可打擊致人死傷，客
    觀上均足以對於人之生命、身體構成威脅而具有危險性，顯
    屬兇器。又按未經許可持有槍枝、子彈，其持有之繼續，為
    行為之繼續，亦即一經持有該槍彈，罪即成立，至其持有行
    為終了時，均論為一罪，不得割裂。則包括持有之寄藏該槍
    、彈行為，自亦為行為之繼續，其犯罪之完結須繼續至寄藏
    行為終了時為止，均只論為一罪。若以之犯他罪，兩罪間之
    關係如何，端視開始寄藏持有之原因為斷，如早已非法寄藏
    持有槍、彈，後另起意犯罪；或意圖犯甲罪而寄藏持有槍、
    彈，卻持以犯乙罪，均應以數罪併罰論處。必因意圖犯某罪
    而寄藏持有槍、彈，後果以之犯該罪，兩罪間始有牽連犯之
    適用（最高法院九十四年度臺上字第三七九九號判決意旨參
    照）。核被告甲○○所為：(1)未經許可受託寄藏改造手槍及
    子彈之行為，係犯槍砲彈藥刀械管制條例第八條第四項未經
    許可，寄藏可發射子彈具有殺傷力之改造手槍罪、同條例第
    十二條第四項未經許可寄藏子彈罪；(2)持屬於兇器之鉗子等
    物竊取證人游剛一車牌二面之行為，係犯刑法第三百二十一
    條第一項第三款之攜帶兇器竊盜罪；(3)持扣案之改造手槍、
    子彈及其他兇器強盜證人陳美燕財物之行為，係犯刑法第三
    百三十條第一項加重強盜罪。而核被告乙○○所為，則係犯
    刑法第三百二十一條第一項第三款攜帶兇器竊盜罪、槍砲彈
    藥刀械管制條例第八條第四項未經許可，持有可發射子彈具
    有殺傷力之改造手槍罪、同條例第十二條第四項未經許可持
    有子彈罪及刑法第三百三十條第一項加重強盜罪。又寄藏與
    持有，均係將物置於自己實力支配之下，僅寄藏必先有他人
    之持有行為，而後始為之受寄代藏而已，槍砲彈藥刀械管制
    條例第八條第四項、第十二條第四項，係將「持有」與「寄
    藏」為分別之處罰規定，則單純之「持有」，固不包括「寄
    藏」，但「寄藏」之受人委託代為保管，其保管之本身所為
    之「持有」，既係「寄藏」當然結果，法律上自宜僅就「寄
    藏」行為為包括之評價，不應另就「持有」予以論罪（最高
    法院七十四年臺上字第三四○○號判例參照）。被告甲○○
    寄藏上開改造手槍、子彈之行為，當然包含持有性質，故其
    持有行為應為寄藏行為所吸收，不另論罪，檢察官起訴書認
    為被告甲○○一寄藏、持有槍彈之行為，為想像競合犯，應
    從一重之寄藏槍枝罪處斷等語，尚有未洽。被告二人就上開
    攜帶兇器竊盜、持有槍、彈及加重強盜之犯行，有犯意聯絡
    及行為分擔，均為共同正犯。被告甲○○以一寄藏行為，同
    時寄藏可發射子彈具有殺傷力之改造手槍及子彈，被告乙○
    ○以一持有行為，同時持有上開槍、彈，均係一行為分別觸
    犯未經許可寄藏、持有可發射子彈具有殺傷力之改造手槍及
    子彈二罪名之想像競合犯，應依修正前刑法第五十五條之規
    定，各從一重之未經許可寄藏、持有可發射子彈具有殺傷力
    之改造手槍罪處斷。又被告二人竊取上開證人游剛一所有車
    牌號碼ＯＤ－七四六二號車牌之目的，即在於供犯強盜他人
    財物使用時遮蓋原來車牌之車號，此業據被告甲○○於警詢
    及原審供承在卷（見警卷第五頁、原審卷（一）第二○五頁
    ），足徵被告甲○○所犯攜帶兇器竊盜罪與加重強盜罪間、
    被告乙○○所犯攜帶兇器竊盜罪、未經許可持有可發射子彈
    具有殺傷力之改造手槍罪與加重強盜罪之間，分別有方法、
    目的之牽連關係（原判決誤認為係方法、結果之牽連關係）
    ，均應依修正前刑法第五十五條牽連犯之規定，從較重之加
    重強盜罪處斷。另被告甲○○在寄藏手槍及子彈之初，並非
    意在強盜他人財物，故被告甲○○所犯前開未經許可寄藏可
    發射子彈具有殺傷力之改造手槍罪及加重強盜罪二罪，犯意
    各別，犯罪構成要件不同，應予分論併罰，檢察官認被告甲
    ○○所犯寄藏可發射子彈具有殺傷力之改造手槍罪，亦應與
    攜帶兇器竊盜罪及加重強盜罪論以牽連犯，顯有誤會，併此
    敘明。又被告甲○○前於(一)八十六年間，因違反槍砲彈藥刀
    械管理條例案件，經臺灣臺中地方法院判處有期徒刑六月確
    定；(二)又於八十七年間，因違反肅清煙毒條例及麻醉藥品管
    理條例案件，經本院分別判處有期徒刑三年二月及六月，並
    定應執行刑為有期徒刑三年五月確定；(三)再於同年間，因違
    反槍砲彈藥刀械管制條例案件，經臺灣臺中地方法院判處有
    期徒刑二年，經提起上訴，分別由本院及最高法院駁回上訴
    確定在案，上開(一)、(二)、(三)部分，並依檢察官聲請定應執行
    刑為有期徒刑五年十月確定在案，入監執行後，於九十一年
    八月八日縮短刑期假釋，惟於九十二年間，因違反保護管束
    期間應遵守事項情節重大，遭撤銷假釋，而於九十三年三月
    二日入監執行殘刑，至九十四年二月二十三日縮刑期滿執行
    完畢，於翌日（二十四日）出監。另被告乙○○前於(甲)八十
    五年間，因恐嚇及妨害自由案件，經臺灣臺中地方法院分別
    判處有期徒刑四月、六月，並定應執行刑為有期徒刑八月，
    緩刑四年確定在案，惟因其於緩刑期間之八十五年間，又因
    違反麻醉藥品管理條例案件，經臺灣臺中地方法院判處有期
    徒刑六月確定，上開緩刑因而遭撤銷，再經檢察官聲請就前
    開恐嚇、妨害自由及違反麻醉藥品管理條例案件所宣告之刑
    定應執行刑為有期徒刑一年一月確定在案；(乙)同年又因違反
    麻醉藥品管理條例案件，分別經本院判處有期徒刑七月及二
    年九月，並定應執行刑為有期徒刑三年確定；(丙)復於八十六
    年間，因違反麻醉藥品管理條例案件，經臺灣臺中地方法院
    判處有期徒刑八月確定，前揭(乙)、(丙)部分，並經依檢察官之
    聲請定應執行刑為有期徒刑三年八月，並與上開(甲)部分接續
    執行，經入監執行後，於八十七年十二月十六日縮短刑期假
    釋，嗣假釋又經撤銷，於九十年九月二十七日入監執行殘刑
    ，至九十二年十月二十六日縮刑期滿執行完畢等情，有臺灣
    臺中地方法院檢察署刑案資料查註紀錄表及臺灣高等法院被
    告全國前案紀錄表各一份在卷可按，其等於有期徒刑執行完
    畢後五年內，再故意犯本件有期徒刑以上之罪，均為累犯，
    應各依修正前刑法第四十七條規定加重其刑（被告甲○○於
    假釋期間之九十一年底或九十二年初某時起寄藏扣案之改造
    手槍、子彈，至九十四年十一月四日為警查獲，被告甲○○
    寄藏改造手槍及子彈之行為屬繼續犯，為單純之一行為，應
    以其行為終了之時為犯罪完成之日。本件被告甲○○最後寄
    藏槍、彈之日為九十四年十一月四日，既繼續至上開有期徒
    刑執行完畢之後五年之內，參照最高法院八十三年度臺上字
    第二八一三號判決意旨，仍應論以累犯）。
五、原審判決就被告甲○○上開未經許可，寄藏可發射子彈具有
    殺傷力之改造手槍罪之犯行予以論罪科刑，固屬有見，惟原
    審判決就此部分有下列可議之處：
  (一)被告行為時刑法第四十二條罰金易服勞役之折算標準業據修
    正，比較刑法修正前後之罰金易服勞役折算標準，以修正後
    之規定較有利於被告，且本院認罰金易服勞役之規定，雖應
    比較新舊法，但並無應與本刑論罪科刑之規定一體適用之必
    要，應另行單獨予以比較適用，已如前述，是有關罰金易服
    勞役部分，自應適用修正後之刑法第四十二條第三項規定。
    原判決認應一體適用修正前刑法之規定，定其罰金易服勞役
    之折算標準，尚有未洽。
  (二)被告甲○○寄藏槍彈罪，其寄藏之繼續，為行為之繼續，而
    非狀態之繼續，故其於九十一年底或九十二年初某時寄藏扣
    案之槍、彈，已獨立構成犯罪，嗣後復另行起意執扣案之槍
    彈犯加重強盜罪，即應以所犯寄藏槍彈罪與加重強盜罪併合
    處罰。原審判決既認定被告甲○○持有槍彈行為應為寄藏槍
    彈行為所吸收，不另論罪，且被告甲○○寄藏槍彈之初，並
    無犯罪意圖，係於寄藏行為繼續中，因毒癮發作，始與被告
    乙○○共同攜帶槍彈強盜他人財物，則被告甲○○嗣後為強
    盜他人財物而與乙○○共同持有槍彈之行為，為原單純寄藏
    （持有已為寄藏行為所吸收）繼續犯之一部分，不容割裂而
    另論一持有槍彈罪（參照最高法院八十六年度台上字第四四
    一九號判決、八十六年度台上字第七四○八號判決、八十九
    年度台上字第一二三九號判決）。乃原判決對被告甲○○寄
    藏本件槍、彈之犯行，除論以未經許可，寄藏槍、彈罪外，
    復就其嗣後與被告乙○○共同持該槍彈犯加重強盜罪部分，
    另論以槍砲彈藥刀械管制條例第八條第四項未經許可，持有
    可發射子彈具有殺傷力之改造手槍罪、同條例第十二條第四
    項未經許可持有子彈罪（見原審判決第二○頁第十至十四行
    ），其適用法則自有不當。又原判決此部分另論被告甲○○
    持有槍、彈罪，並未敘明與其所犯之加重強盜罪係依牽連犯
    從一重處斷或是併合處罰，本院認為原審判決論處被告甲○
    ○犯加重強盜罪部分，並無違誤，自不構成撤銷之事由，併
    此敘明。
六、本案被告甲○○就其寄藏槍、彈罪之犯行，上訴意旨主張原
    審量刑過重，請從輕量刑云云，其就此部分之上訴雖無理由
    ，惟原判決就此部分既有上開可議之處，即屬無可維持，自
    應由本院將原審判決關於被告甲○○未經許可，寄藏具有殺
    傷力之改造手槍及定應執行刑部分，均予以撤銷改判。爰審
    酌被告甲○○受託寄藏具有殺傷力之改造手槍一枝及具有殺
    傷力之子彈三顆，對社會治安及人民生命財產具有潛在之危
    害威脅，且被告甲○○前於八十六年間，因違反槍砲彈藥刀
    械管理條例案件，經法院判處有期徒刑六月確定；又於八十
    七年間，因違反槍砲彈藥刀械管制條例案件，經法院判處有
    期徒刑二年確定，有臺灣高等法院被告前案紀錄表在卷可憑
    ，素行非佳，被告甲○○犯後大致坦承犯行，態度尚屬良好
    等一切情狀，就被告甲○○未經許可，寄藏可發射子彈具殺
    傷力之改造手槍部分，仍量處有期徒刑三年六月，併科罰金
    新台幣十二萬元，並依修正後刑法第四十二條第三項規定，
    審酌社會經濟發展，就所處罰金刑部分諭知如易服勞役，以
    新台幣一千元折算一日，以資懲儆。扣案之仿ＷＡＬＴＨＥ
    Ｒ廠ＰＰＫ／Ｓ型半自動手槍製造之玩具手槍換裝土造金屬
    槍管而成之具殺傷力改造手槍一支（含彈匣一個，槍枝管制
    編號分別為：0000000000號），係違禁物，應依
    修正前刑法第三十八條第一項第一款宣告沒收。至扣案之改
    造子彈七顆（包含有殺傷力之改造子彈三顆及不具殺傷力之
    改造子彈四顆），於送鑑驗時經試射，因均僅餘彈殼，依本
    院裁判時之現狀，顯而失其子彈性質，並非違禁物，爰均不
    為沒收之宣告。
七、至於被告甲○○所犯攜帶兇器加重竊盜罪與加重強盜罪之犯
    行，原審判決以被告甲○○此部分之犯罪事證已甚明確而堪
    予認定，乃審酌被告甲○○嗣後與被告乙○○共同犯加重竊
    盜及持槍彈犯加重強盜罪，以不法手段取得財物，對證人陳
    美燕所造成心理上之傷害甚鉅，被告甲○○大致坦承犯行，
    態度尚屬良好等一切犯罪情狀，並依據刑事訴訟法第二百九
    十九條第一項前段，刑法第二條第一項前段、修正前刑法第
    二十八條、刑法第三百二十一條第一項第三款、刑法第三百
    三十條第一項、修正前刑法第五十五條、修正前法刑第四十
    七條等規定，就被告甲○○所犯加重強盜罪部分量處有期徒
    刑七年十月。復審酌扣案之仿ＷＡＬＴＨＥＲ廠ＰＰＫ／Ｓ
    型半自動手槍製造之玩具手槍換裝土造金屬槍管而成之具殺
    傷力改造手槍一支（含彈匣一個，槍枝管制編號分別為：0
    000000000號），係違禁物，應依（原判決漏載修
    正前）刑法第三十八條第一項第一款宣告沒收。另扣案之鉗
    子及開山刀各一把、黑色塑膠柄及金屬柄之西瓜刀各一把，
    均為被告甲○○所有；另木頭柄之西瓜刀二把，則為被告乙
    ○○所有，且均為供被告二人犯本件攜帶兇器竊盜罪所用之
    物，依（原判決漏載修正前）刑法第三十八條第一項第二款
    宣告沒收。至扣案之改造子彈七顆（包含有殺傷力之改造子
    彈三顆及不具殺傷力之改造子彈四顆），於送鑑驗時經試射
    ，因均僅餘彈殼，依裁判時之現狀，顯而失其子彈性質，並
    非違禁物，爰均不為沒收之宣告。又扣案之頭罩三個，其中
    編號１、２均有被告甲○○之ＤＮＡ，且外觀均相同，無法
    辨識何者為被告甲○○犯本件加重強盜罪時所戴用，既非違
    禁物，為免將來執行困難，亦不為沒收之宣告。至於扣案之
    手套三個，被告甲○○於警詢時供述：扣案手套三雙是伊母
    親工作用的（見偵卷第四四頁）；復於原審移審訊問時供稱
    ：伊忘記強盜證人陳美燕財物時，有無戴手套等語（見原審
    卷（一）第三三頁），是上開手套三雙，既無證據證明與本
    件犯罪有何關聯，爰均不為沒收之宣告。而扣案之球棒（即
    扣押物品清單上之「木棍」），雖為被告二人竊盜證人游剛
    一之車牌所攜帶之物及強盜證人陳美燕財物時，由被告乙○
    ○所持之物，然被告二人均否認該球棒為其所有，復無證據
    足以證明該球棒為被告乙○○或甲○○所有，亦不予宣告沒
    收。經核原審認事用法並無不當，量刑亦屬妥適。被告甲○
    ○就其所犯加重強盜罪之犯行，亦以原審量刑過重等情詞，
    上訴求為輕判，其就此部分之上訴為無理由，應予駁回。本
    案被告甲○○就前開上訴駁回部分及撤銷改判部分被判處之
    有期徒刑，因合於數罪併罰規定，比較修正前、後之刑法第
    五十一條第五款之規定，修正前之刑法第五十一條第五款較
    有利於被告甲○○，本院爰依修正前刑法第五十一條第五款
    之規定，就此部分仍定被告甲○○應執行之主刑為有期徒刑
    十一年，併科罰金十二萬元，並依修正後刑法第四十二條第
    三項規定，就所處罰金刑部分諭知如易服勞役，以新台幣一
    千元折算一日。
八、原審認被告乙○○犯行事證明確，適用刑事訴訟法第二百九
    十九條第一項前段，槍砲彈藥刀械管制條例第八條第四項、
    第十二條第四項，刑法第二條第一項前段、第十一條前段、
    修正前刑法第二十八條、刑法第三百二十一條第一項第三款
    、刑法第三百三十條第一項、修正前刑法五十五條、修正前
    刑法第四十七條等規定，並審酌被告乙○○共同犯竊盜、強
    盜罪，以不法手段取得財物，對證人陳美燕所造成心理上之
    傷害甚鉅，被告乙○○復狡詞飾過，顯乏認錯悔過之具體表
    現，態度不佳等一切情狀，量處有期徒刑八年二月。復敘明
    扣案之仿ＷＡＬＴＨＥＲ廠ＰＰＫ／Ｓ型半自動手槍製造之
    玩具手槍換裝土造金屬槍管而成之具殺傷力改造手槍一支（
    含彈匣一個，槍枝管制編號分別為：0000000000
    號），係違禁物，應依（原判決漏載修正前）刑法第三十八
    條第一項第一款宣告沒收。另扣案之鉗子及開山刀各一把、
    黑色塑膠柄及金屬柄之西瓜刀各一把，均為被告甲○○所有
    ；另木頭柄之西瓜刀二把，則為被告乙○○所有，且均為供
    被告二人犯本件攜帶兇器竊盜罪所用之物，依（原判決漏載
    修正前）刑法第三十八條第一項第二款宣告沒收。經核原審
    判決認事用法核無違誤，量刑亦屬妥適。被告乙○○上訴意
    旨就強盜及持有槍彈部分否認犯罪，為無理由。另被告乙○
    ○上訴意旨，指摘原判決量刑過重云云，參酌刑法第三百三
    十條第一項加重強盜罪之法定刑為七年以上有期徒刑之罪，
    被告乙○○復因構成累犯而有加重其刑之適用，已如前述，
    且關於刑之量定，係實體法上賦予法院得為自由裁量之事項
    ，倘其未有逾越法律所規定之範圍，或濫用其權限，即不得
    任意指摘為違法，原審量刑，已審酌被告之各種犯罪情狀，
    並無明顯失出、失入之處，被告乙○○上訴意旨稱原審量刑
    過重，請求從輕量刑云云，為無理由，應予以駁回。
九、不另為無罪之諭知部分：
  (一)公訴意旨另以：被告甲○○於前揭時地受託寄藏具有殺傷力
    之改造子彈四顆（即經內政部警政署刑事警察局鑑定結果不
    具有殺傷力者），而未經許可持有子彈，因認被告甲○○此
    部份亦涉有違反槍砲彈藥刀械管制條例第十二條第四項之罪
    嫌云云。
  (二)按犯罪事實應依證據認定之，無證據不得認定犯罪事實；不
    能證明被告犯罪者，應諭知無罪之判決，刑事訴訟法第一百
    五十四條第二項、第三百零一條第一項分別定有明文。經查
    ，本件被告甲○○受託寄藏之改造子彈七顆，經送內政部警
    政署刑事警察局鑑驗結果，其中四顆改造子彈無法擊發，依
    現狀認均不具殺傷力等情，業如前述，是該四顆不具有殺傷
    力之子彈，既因無法擊發而認無殺傷力，即非屬槍砲彈藥刀
    械管制條例第十二條第四項所規定之子彈。然公訴人認被告
    甲○○此部分行為仍涉有違反槍砲彈藥刀械管制條例第十二
    條第四項寄藏、持有子彈罪嫌，即有未合。此外，復查無其
    他積極證據證明被告甲○○確有公訴人所指此部分之犯行，
    惟公訴意旨認被告甲○○此部分行為與前揭論罪科刑之寄藏
    具有殺傷力之改造手槍及子彈罪間有想像競合之裁判上一罪
    關係，爰不另為無罪之諭知，併此敘明。
據上論斷，應依刑事訴訟法第三百六十九條第一項前段、第三百
六十四條、第三百六十八條、第二百九十九條第一項前段，槍砲
彈藥刀械管制條例第八條第四項、第十二條第四項，刑法第十一
條前段、刑法第二條第一項前段及但書、修正前刑法第五十五條
、修正前刑法第四十七條、修正前刑法第五十一條第五款、刑法
第四十二條第三項、修正前刑法第三十八條第一項第一款，判決
如主文。
本案經檢察官丙○○到庭執行職務。
中    華    民    國    95    年    12    月    21    日
              刑事第十一庭  審判長法  官  陳  朱  貴
                                  法  官  何  志  通
                                  法  官  胡  文  傑
上列正本證明與原本無異。
如不服本判決應於收受送達後十日內向本院提出上訴書狀，其未
敘述上訴之理由者並得於提起上訴後十日內向本院補提理由書（
均須按他造當事人之人數附繕本）。
                                  書記官  陳  文  琴
中    華    民    國    95    年    12    月    21    日
                                                      Ｒ


司法院資訊處製作；財團法人民間司法改革基金會備份。
